【裁判字號】    98,交聲,1576
【裁判日期】    980730
【裁判案由】    交管條例聲異
【裁判全文】
臺灣板橋地方法院交通事件裁定       98年度交聲字第1576號
原處分機關  交通部公路總局臺北區監理所板橋監理站
異  議  人
即受處分人  甲○○
上列受處分人即異議人因違反道路交通管理處罰條例案件，對於
交通部公路總局臺北區監理所板橋監理站於民國98年6 月12日所
為之裁決（原處分案號：板監裁字第裁41-CO0000000號），聲明
異議，本院裁定如下：
    主  文
異議駁回。
    理  由
一、原處分意旨略以：受處分人甲○○於民國98年4 月23日6 時
    38分許，騎乘其所有之車牌號碼727-EGY 號重型機車，行經
    臺北縣永和市○○路、自由街口時，因有違反道路交通管理
    處罰條例之行為，拒絕停車接受稽查而逃逸之違規事實，經
    臺北縣政府警察局永和分局警員以北縣警交大字第CO000000
    0 號舉發違反道路交通管理事件通知單（下稱舉發通知單）
    逕行舉發。嗣經原處分機關於98年6 月12日以板監裁字第裁
    41-CO0000000號違反道路交通管理事件裁決書，爰依道路交
    通管理處罰條例第60條第1 項、第63條第1 項第1 款（原裁
    決書漏載第1 項第1 款）之規定，裁處罰鍰新臺幣（下同）
    3, 000元，並記違規點數1 點等語。
二、聲明異議意旨略以：異議人甲○○坦承於上揭時間，駕駛前
    揭車牌號碼之車輛行經有臺北縣永和市○○路、自由街口而
    闖紅燈之事實（業已繳清罰鍰），惟就舉發其拒絕停車接受
    稽查而逃逸部分，則矢口否認有何違反道路交通管理處罰條
    例規定，並稱：異議人有看到一名警員從騎樓內走出手伸直
    ，應是做攔阻之動作，可是警員站很外側路邊，手亦未揮動
    ，哨音很小聲且僅吹一聲，異議人騎車速度雖非甚快，但轉
    眼時間即已騎車經過該名警員，異議人並非駕駛車輛，警員
    既要攔停應該要靠路中間點；警員亦未持指揮棒，既要攔查
    亦應揮手並作手勢，並在異議人騎車經過時，即應多吹數次
    哨音且大聲些，讓異議人明確知悉其確在攔停異議人，而非
    攔停其他車輛，警員依前述攔停動作，已使異議人混洧，且
    本件舉發罰鍰非輕，實難令人甘服，為此，爰依法聲明異議
    云云。
三、按汽車駕駛人，駕駛汽車有違反本條例之行為，經交通勤務
    警察或依法令執行交通稽查任務人員制止時，不聽制止或拒
    絕停車接受稽查而逃逸者，除按各該條規定處罰外，處新臺
    幣3,000 元以上6,000 元以下罰鍰，並記違規點數1 點，同
    條例第60條第1 項、第63條第1 項第1款 ，分別定有明文。
四、經查：
  (一)、訊據異議人即受處分人甲○○固不否認於98年4 月23日
        6 時38分許，騎乘其所有之車牌號碼727-EGY 號重型機
        車，行經臺北縣永和市○○路、自由街口之事實，惟以
        前揭情詞置辯。然查：異議人於上開時、地有經警員以
        手勢並吹哨示意停車受檢，駕駛人未停靠路邊，仍繼續
        駛離一節，已據證人即當時舉發本違規事件之臺北縣政
        府警察局永和分局警員乙○○於本院到庭具結證稱：是
        我於前揭時、地舉發車牌號碼727-EGY 號重型機車之上
        開違規事實；當時我們自6 時30分起至7 時止在上開地
        點執行路檢的勤務，於6 時38分看到1 輛紅色的機車，
        從福和路直接騎過紅燈號誌，我們看到這個狀況，就鳴
        哨示意接受盤查，當時該路口只1 、2 輛機車，我們鳴
        哨示意希望其接受盤查，並以手勢吹哨子，但機車還是
        一直往前騎，我們即依所看到車牌號碼向值班台查詢並
        無失竊紀錄後，就依規定予以舉發；而所謂的執行路檢
        勤務就是長官排我們要在一個定點盤查人車，就是站在
        路邊看到可疑的民眾即對其攔查；我看到異議人闖紅燈
        到我攔停異議人地點之距離約30公尺；當時我攔停的動
        作如工作紀錄簿所載（庭呈工作紀錄簿及現場圖，提示
        異議人後附卷）；本件異議人直接騎過來時，速度就不
        慢，我是攔異議人時，異議人就直接騎過去等語明確（
        詳本院98年7 月15日訊問筆錄）。又前揭路口並無障礙
        物加以遮蔽且視距良好，是證人乙○○理當能完整目擊
        異議人所騎乘上開機車有違反處罰條例之行為，不聽制
        止或拒絕停車接受稽查而逃逸之違規事實無疑；況證人
        於目擊本件交通違規事件時，已明確證稱上揭路口僅1
        、2 輛機車，並經證人乙○○以手勢並吹哨指示其停車
        接受盤查，衡此情狀，機車駕駛人即異議人對此當無視
        而不見之理。又證人乙○○警員與異議人間，不僅未有
        任何怨隙，且係毫不相識之人，衡情證人應無設詞攀誣
        ，或虛構違規事實以陷害異議人之道理。況警員執行公
        務時，本身即受有行政懲處責任之監督，且其到庭具結
        作證，更係以刑事責任擔保其證言之真實性，故證人乙
        ○○警員之上開證述內容，以及其所紀錄舉發之本件違
        規事實，應堪採信。且經證人乙○○庭呈之臺北縣政府
        警察局員警工作紀錄簿影本，其於98年4 月23日巡邏記
        事欄內確有載明：於上述時段執行巡邏勤務，於同日6
        時38分見1 輛車牌號碼727-EGY 號（光陽牌、紅色）之
        重型機車由福和路直行，當時福和、自由街口號誌燈為
        紅燈，當時其見狀即在福和路327 號前對該駕駛人鳴哨
        示意對駕駛人盤查，惟該男性駕駛人非但不接受稽查，
        反而加速往中正路方向駛離，其當時即使用電腦查詢車
        籍資料，並查證與該違規車輛相關資料相符後，即予以
        逕行舉發，有臺北縣政府警察局員警工作紀錄簿影本1
        紙附卷可稽，亦核與證人乙○○前揭證述內容相符，此
        益徵證人乙○○前揭所述並非子虛。
  (二)、至異議人甲○○於聲明異議狀中及本院訊問時雖均辯稱
        （98年7 月15日訊問筆錄）：當時警員攔停之動作不明
        確，哨子又不大聲且僅吹一下，其非有拒絕停車不接
        受警察稽查之意等語置辯，惟人民違反法律上之義務而
        應受行政罰之行為，法律無特別規定時，雖不以出於故
        意為必要，仍須以過失為其責任條件。本院參諸證人乙
        ○○所為上述證詞，可見本件警員所為係吹哨並以手勢
        示意受處分人停車之行為，應屬一般駕駛人均可輕易察
        覺者甚明，且駕駛人本應對其所行經道路之車輛、行人
        及交通員警之指揮等往來情形，隨時保持高度注意義務
        ，以維護自身及其他用路人之交通安全。況受處分人於
        聲明異議狀載明「..... ，警員從騎樓內走出手伸直，
        應是做阻攔動作，..... 」等情；復本院調查時亦自承
        「..... ，我覺得證人有可能在攔我，但是動作不明確
        ，..... 」等語，顯見受處分人縱未有違規之故意，亦
        有未妥適注意其行經路段之交通標誌及交通員警指揮之
        重大過失甚明。從而，本件警員於執行勤務時，逕行舉
        發異議人不聽制止或拒絕停車接受稽查而逃逸之違規事
        實，尚無違誤，異議人猶以上開情詞置辯，容有誤解，
        自非可採。
  (三)、此外，復有臺北縣政府警察局98年4 月23日北縣警交大
        字第CO0000000 號舉發通知單、交通部公路總局臺北區
        監理所板橋監理站98年6 月12日板監裁字第裁41-CO000
        0000號違反道路交通管理事件裁決書、臺北縣政府警察
        局永和分局98年5 月25日北縣警永交字第0980016155號
        函影本各1 紙在卷可稽，是異議人甲○○於前揭時、地
        ，確有不聽制止或拒絕停車接受稽查而逃逸之違規事實
        ，堪以認定。
五、綜上所述，本件異議人即受處分人甲○○違規事證明確，原
    處分機關爰分別依道路交通管理處罰條例第60條第1 項、第
    63條第1 項第1 款（原裁決書漏載第1 項第1 款）之規定，
    並參酌違反道路交通管理事件統一裁罰基準表之規定，裁處
    罰鍰3, 000元，並記違規點數1 點，核無違誤，從而，異議
    人之異議為無理由，應予駁回。
六、據上論斷，應依道路交通案件處理辦法第19條，裁定如主文
    。
中    華    民    國    98    年    7     月    30    日
                  交通法庭   法  官  許映鈞
上列正本證明與原本無異。
如不服本裁定，應於裁定送達後5 日內敘明抗告理由，向本院提
出抗告狀。
                             書記官  范煥堂
中    華    民    國    98    年    7     月    30    日


司法院資訊處製作；財團法人民間司法改革基金會備份。
